臺灣臺北地方法院交通事件裁定　　　　　　　　　　九十一年度交聲字第八四八號
　　異議人即
　　受處分人　甲○○
右列受處分人因違反道路交通管理處罰條例案件，對於台北市交通事件裁決所中華民
國九十一年六月十一日所為之處分（原處分案號：北市裁三字第裁二二－ＡＣ000
0000號），聲明異議，本院裁定如左：
    主      文
原處分撤銷。
甲○○汽車駕駛人，行車速度，超過規定之最高時速，處罰鍰新台幣壹仟玖佰元，並
予記違規點數壹點。
    理      由
一、按行車速度，依標誌或標線之規定，道路交通安全規則第九十三條第一項有明文
    ，又汽車駕駛人，行車速度超過規定之最高時速者，處新台幣（以下同）一千二
    百元以上二千四百元以下罰鍰，道路交通管理處罰條例第四十條第一項定有明文
    ，而汽車駕駛人駕駛汽車違反道路交通管理處罰條例第四十條第一項規定者，除
    應依該條所規定之罰鍰處罰外，並予記違規點數一點，道路交通管理處罰條例第
    六十三條第一項第一款亦定有明文。再行為人如駕駛汽車，行車速度超過規定之
    最高時速未滿二十公里為警舉發，而逾越應到案期限十五日以內方到案聽候裁決
    ，經主管機關調查後仍認定其有違規停車之行為者，依違反道路交通管理事件統
    一裁罰標準及處理細則（於民國九十一年九月一日後法文之名稱已修正為違反道
    路交通管理事件統一裁罰基準及處理細則，以下稱處理細則）第四十四條第一項
    及違反道路交通管理事件統一裁罰標準表（於九十一年九月一日後，其名稱已修
    正為違反道路交通管理事件統一裁罰基準表，以下稱基準表）之規定，需對該違
    規停車之行為人處以一千九百元之罰鍰，併予記違規點數一點。又逕行舉發違反
    道路交通管理事件，經汽車所有人依通知單之應到案日期前到案，並告知違規駕
    駛人姓名、身分證統一編號及住址者，處罰機關應即另行通知違規駕駛人到案依
    法處理；逾應到案日期，處罰機關應依道路交通管理處罰條例第八十五條第三項
    規定處罰該汽車所有人，處理細則第二十四條亦定有明文，易言之，如汽車駕駛
    人在道路超速行駛，為警當場攔停者，處罰機關固應對汽車之駕駛人為處罰，惟
    若舉發機關並非當場對該部汽車攔停，而在九十一年七月三日前係依處理細則第
    二十三條第一項第五款規定以科學儀器取得違規證據資料（如照相機或測速器）
    逕行舉發者（按此逕行舉發之條文本規定於處理細則之第二十三條，嗣道路交通
    管理處罰條例於九十一年七月三日將舉發機關得以逕行舉發之情形及要件增訂為
    該條例第七條之二規定，並於同年月五日生效，同時將處理細則第二十三條予以
    刪除），此際舉發機關只能依上開處理細則第二十三條第二項規定對汽車所有人
    為掣單舉發，而如經舉發之汽車所有人在舉發通知單之應到案日期前到案，並告
    知處罰機關該名超速駕駛之汽車違規駕駛人姓名、身分證統一編號及住址者，處
    罰機關應即依前開細則第二十四條規定處罰該名違規駕駛人，而如汽車所有人未
    於應到案日期前到案或雖於應到案日期前到案，而未告知處罰機關實際之違規駕
    駛人者，處罰機關仍應依道路交通管理處罰條例第八十五條第三項「本條例關於
    車輛駕駛人之處罰，如應歸責於車輛所有人者，處罰車輛所有人。」規定，對車
    輛所有人加以處罰。
二、本件受處分人即異議人甲○○所有之車號五Ｄ－一九五九號自用小客車，於九十
    一年三月十九日下午九時五十四分許，沿台北市士林區○○○路○段道路行駛，
    嗣行經中山高速公路橋下之重慶北路四段時，該處路段速限為五十公里，受處分
    人所有之該部車號汽車竟以六十四公里之速度超速行駛，而為設於路旁之固定桿
    相機以拍照之方式取證，嗣台北市政府警察局士林分局交通分隊（以下稱士林分
    局）員警以受處分人所有該部車號汽車有違反道路交通管理處罰條例第四十條第
    一項規定之行為逕行掣單舉發，而受處分人未於舉發通知單上所載應到案日期九
    十一年五月四日前到案，逾期二日，即在九十一年五月六日方向原處分機關提出
    申訴，經原處分機關請原舉發單位即士林分局調查結果，仍認受處分人所有前開
    車號汽車有前開違規行為，原處分機關乃依道路交通管理處罰條例第四十條第一
    項、第六十三條第一項第三款、第八十五條第三項及處理細則第四十四條第一項
    、基準表之規定於九十一年六月十一日逕行裁處異議人罰鍰一千七百元，併予記
    違規點數一點。
三、受處分人聲明異議意旨略以：重慶北路那麼寬，速限只有五十公里，太不合理了
    云云，惟查：
    受處分人所有前開車號汽車有在前述時地超速行駛之事實，有採證相片一張在卷
    可稽，由該張採證相片可以清楚的看見受處分人所有前開車號汽車確有超速行駛
    之違規事實，受處分人雖以其被舉發路段之速限設為時速五十公里並不合理，惟
    道路上之駕駛人若任憑己意，自認為道路之速限不合理，即不理會速限之限制，
    恣意超速行駛，請問此種情形下，主宰道路行車秩序之法則豈不是叢林法則，駕
    駛人愛開多快就可以開多快！本院也要對受處分人誠摯的告知，道路上之速限規
    定其最終之本意不是要限制受處分人不能開太快，其本意是要在道路上駕車之駕
    駛人都能遵守此一速限規定，而最後獲得保護者，也是包括受處分人您在內之所
    有用路人，希望受處分人接到本院裁定書後，能再冷靜的思考，以後切莫再任意
    超速行駛，是受處分人雖以前開情詞置辯，尚難認其辯解為可採，本件事證明確
    ，受處分人所有前開車號汽車之違規行為堪以認定。
四、綜上所述，受處分人所有前開車號汽車確有在前揭時地超速行駛之違規行為，從
    而原處分機關依前揭道路交通管理處罰條例第四十條第一項、第六十三條第一項
    第三款、第八十五條第三項及處理細則第四十四條第一項、基準表之規定逕行裁
    處異議人罰鍰一千七百元併予記違規點數一點，固非無見，惟如前所述，本件受
    處分人並未於舉發通知單上所記載之應到案日期九十一年五月四日前到案，而係
    逾越二日，直至九十一年五月六日方至原處分機關提出申訴，此有陳述書一份在
    卷可稽，從而原處分機關誤認受處分人已依限到案，而依前開規定對受處分人處
    以一千七百元之罰鍰，併予記違規點數一點，自有未洽，本件受處分人之異議雖
    無理由，惟原處分既有上開違誤，自仍應由本院將原處分撤銷，仍以受處分人所
    有前揭車號汽車有違反道路交通管理處罰條例第四十條第一項規定行車速度超過
    規定之最高時速未滿二十公里之違規行為，且受處分人逾越應到案期限十五日以
    內方到案聽候裁決，依道路交通管理處罰條例第四十條第一項、第八十五條第三
    項及處理細則第二十四條、第四十四條第一項、基準表之規定裁處異議人罰鍰一
    千九百元，並依同條例第六十三條第一項第一款規定記異議人違規點數一點如主
    文第二項所示，以資適法。
據上論斷，應依道路交通案件處理辦法第二十條前段，裁定如主文。
中      華      民      國    九十一    年     十一     月      八      日
                                    臺灣臺北地方法刑事第三庭
                                          法  官  葉建廷
右正本證明與原本無異。
如不服本裁定，應於裁定送達後五日內，向本院提出抗告狀。
                                          書記官  陳香伶
中      華      民      國    九十一    年     十一     月      八      日
